【裁判字號】    98,易,182
【裁判日期】    980603
【裁判案由】    竊盜
【裁判全文】
臺灣彰化地方法院刑事判決               98年度易字第182號
公  訴  人  臺灣彰化地方法院檢察署檢察官
被      告  乙○○
            丁○○
上列被告等因竊盜案件，經檢察官提起公訴（九十七年度偵字第
九四八九號），本院判決如下：
    主    文
乙○○、丁○○均無罪。
    理    由
一、公訴意旨略以：被告乙○○、丁○○係夫妻，於民國九十七
    年九月九日中午，由被告乙○○騎乘車號ＫＵＡ－七三七號
    機車搭載被告丁○○至彰化縣彰化市○○里○○○段八二之
    二地號之被害人甲○○所住工寮內，拜訪被害人甲○○，至
    同日十四時許，竟趁被害人甲○○外出之際，共同意圖為自
    己不法所有之犯意聯絡，徒手竊取被害人甲○○所有置放在
    工寮內之水果禮盒及月餅、黃金項鍊一條等物，得手後，將
    水果禮盒、月餅置放在上揭機車腳踏板上，於離開之時，恰
    好被害人林淑月回來，見被告乙○○、丁○○二人機車腳踏
    板載有以紅色塑膠袋所包裝之上開物品，要求停車返還，惟
    被告二人不理，反而騎乘機車加速逃逸。因認被告乙○○、
    丁○○均涉犯刑法第三百二十條第一項之普通竊盜罪嫌。
二、按犯罪事實應依證據認定之，無證據不得認定犯罪事實。又
    不能證明被告犯罪或其行為不罰者，應諭知無罪之判決，刑
    事訴訟法第一百五十四條第二項、第三百零一條第一項前段
    分別定有明文。次按所謂認定犯罪事實之證據，係指足以認
    定被告確有犯罪行為之積極證據而言，該項證據自須適合於
    被告犯罪事實之認定，始得採為斷罪之資料。事實之認定，
    應憑證據，如未能發現相當證據，或證據不足以證明，自不
    能以推測或擬制之方法，為裁判基礎（最高法院二十九年上
    字第三一○五號、四十年臺上字第八六號判例參照）。且認
    定犯罪事實所憑之證據，雖不以直接證據為限，間接證據亦
    包括在內，然而無論直接證據或間接證據，其為訴訟上之證
    明，須於通常一般之人均不致有所懷疑，而得確信其為真實
    之程度者，始得據為有罪之認定，倘其證明尚未達到此一程
    度，而有合理之懷疑存在而無從使事實審法院得有罪之確信
    時，即應由法院為諭知被告無罪之判決（最高法院七十六年
    臺上字第四九八六號判例足參）。
三、公訴人認被告乙○○、丁○○涉犯竊盜罪嫌，無非係以被害
    人甲○○之指述、證人丙○○之證詞為其主要論據。訊據被
    告乙○○、丁○○固皆不否認有於上揭時、地，共騎ＫＵＡ
    －七三七號機車前往被害人甲○○上址工寮之事實，惟迭於
    警詢、偵查及本院審理時均堅詞否認有何竊盜犯行，辯稱：
    其二人並沒有偷甲○○的水果禮盒、月餅、黃金項鍊，當日
    機車腳踏板及把手上所載之物係其等早上在市場買的菜、肉
    及紙板等東西，用紅色及白色塑膠袋裝著等語。
四、經查：
(一)證據能力部分：
    本案下列引用之供述及非供述證據，經本院依法踐行調查證
    據程序，公訴人及被告乙○○、丁○○皆不爭執各該證據之
    證據能力，且亦查無依法應排除其證據能力之情形，是後述
    所引用證據之證據能力皆無疑義，合先敘明。
(二)被告乙○○、丁○○於九十七年九月九日中午，確有騎乘Ｋ
    ＵＡ－七三七號機車相偕至被害人甲○○位於彰化縣彰化市
    ○○里○○○段八二之二地號工寮內，期間被害人甲○○曾
    短暫離去，獨留被告乙○○、丁○○在工寮內等情，業經被
    告乙○○、丁○○自承在卷，應屬實在。
(三)觀諸證人丙○○於偵查及本院審理時證述：九十七年九月九
    日中午時分渠在工地福利社，乙○○、丁○○到福利社買礦
    泉水後，就去甲○○的工寮，渠從福利社完全看不到工寮，
    午飯後渠看到乙○○、丁○○騎機車從福利社前面經過，甲○○騎機車在後面追，當時渠看到乙○○、丁○○機車腳踏
    板上放一個紅色袋子，裡面裝什麼看不出來，渠沒有聽到甲○○呼喊要乙○○、丁○○停車，當時乙○○、丁○○的機
    車離甲○○機車約三十、四十公尺遠，而當天渠也沒有看到
    甲○○弟媳送她月餅、水果，只有聽甲○○說她弟媳有來送
    禮等語（見臺灣彰化地方法院檢察署九十七年度偵字第九四
    八九號卷第十九至二十頁、本院卷九十八年三月十八日審判
    筆錄第九至十一頁），則由證人丙○○上開證詞，可知證人
    丙○○並未親眼目睹被告乙○○、丁○○有何竊盜行為，僅
    足以證明被告乙○○、丁○○確有於九十七年九月九日中午
    時分，至被害人甲○○上址工寮之事實，然無從證明被害人
    甲○○有失竊水果禮盒、月餅及黃金項鍊一事，亦無法證明
    被告乙○○、丁○○有竊取被害人甲○○前述財物之犯行，
    則被告乙○○、丁○○是否確有該竊盜行為，要非無疑。
(四)按被告否認犯罪所持之辯解縱屬不能成立，若非有積極證據
    足以證明其犯罪，仍不能遽為有罪之認定。又按被告之辯解
    縱有可疑，然依刑事訴訟法第一百五十四條第一項之無罪推
    定原則，如無足可證明被告從事某一犯罪構成要件之積極證
    據，即先假定被告為犯人而命其自證無罪，藉以過濾及鎖定
    特定犯罪人，或先認定被告涉及某項罪名，而依其自辯過程
    蒐求與案情相關之被告生活經歷資料，藉以判斷其所辯是否
    可採，進而推論被告有無構成特定犯罪之舉，俱非法之所許
    。查被告乙○○、丁○○於為警查獲時，並未起獲任何被害
    人甲○○所稱遭竊之水果禮盒、月餅及黃金項鍊，且被告乙○○、丁○○又始終如一否認有竊盜犯行，則無論被告乙○○、丁○○所辯是否屬實，本案除被害人甲○○之指訴外，
    並無其他積極證據足認被告乙○○、丁○○有行竊行為，自
    無從單憑被告乙○○、丁○○曾至被害人甲○○工寮之情事
    ，即逕依被害人甲○○前開指訴，而為不利於被告乙○○、
    丁○○之認定。
(五)綜上所述，公訴人所舉證據尚不足以證明被告乙○○、丁○○有何竊盜犯行，仍有合理懷疑之存在，無從說服本院形成
    被告乙○○、丁○○有罪之明確心證；此外，復查無其他積
    極證據足資認定被告乙○○、丁○○有公訴人所指之不法犯
    行，揆諸首揭說明及「無罪推定」原則，依現有事證，既不
    能證明被告二人犯罪，自應為被告乙○○、丁○○無罪之諭
    知。
據上論斷，應依刑事訴訟法第三百零一條第一項前段，判決如主
文。
本案經檢察官賴志盛到庭執行職務。
中    華    民    國    98    年    6     月    3     日
                  刑事第五庭  法  官  周  莉  菁
以上正本證明與原本無異。
如不服本判決，應於判決送達後十日內向本院提出上訴狀 (須附
繕本)。
告訴人或被害人對於判決如有不服具備理由請求檢察官上訴者，
其上訴期間之計算係以檢察官收受判決正本之日期為準。
中    華    民    國    98    年    6     月    9     日
                              書記官  卓  俊  杰


司法院資訊處製作；財團法人民間司法改革基金會備份。
